臺灣臺東地方法院刑事判決　　　　　　　 99年度易字第257號
公　訴　人　臺灣臺東地方法院檢察署檢察官
被　　　告　林清發
上列被告因竊盜案件，經檢察官提起公訴（99年度偵字第1216號
），本院判決如下：
    主  文
林清發共同犯結夥竊盜未遂罪，處有期徒刑陸月，如易科罰金，
以新臺幣壹仟元折算壹日。
    事  實
一、林清發與游顯春、王為文、周原正、林品宏、林俊賢(以上
    5人業經本院另以簡易判決處刑)為竊取國有土地之塊石變賣
    圖利，遂結夥共同基於意圖為自己不法所有之犯意聯絡，由
    林清發、游顯春、王為文、林品宏、周原正事先前往臺東縣
    卑南鄉利嘉溪新園橋上游東興堤防旁河川公地，將該處河道
    內國有之塊石篩選集中堆置，於民國99年6月6日上午8時許
    ，由林清發駕駛黑色自用小客車搭載游顯春、王為文、林品
    宏前往上開地點與周原正會合，5人以徒手搬運之方式，將
    已集中之塊石裝入預備之太空袋內，其間於同日上午11時30
    分許，有員警接獲民眾檢舉前往察看，渠等遂向警謊稱：渠
    等係受僱臺東縣政府擴大就業在該處工作云云後隨即離開，
    隨後渠等再度返回現場，待塊石裝妥10只太空袋後，即由周
    原正聯絡以新臺幣4500元代價僱請之林俊賢，駕駛裝有吊臂
    之車牌號碼450-RC號自用大貨車前往上開地點，欲將裝妥之
    塊石吊運上車後駛離現場。於同日中午12時20分許，員警因
    再次接獲民眾檢舉前往而查獲上情，現場扣得已裝袋之塊石
    共計11.1公噸（約7立方公尺），林清發等人因而竊盜未遂
    ，林清發、游顯春、王為文則趁機駕駛前開黑色自用小客車
    逃逸。
二、案經臺東縣警察局臺東分局報告臺灣臺東地方法院檢察署檢
    察官偵查起訴。
    理  由
一、按被告以外之人於審判外之言詞或書面陳述，除法律有規定
    者外，不得作為證據。刑事訴訟法第159條第1項固有明文。
    惟按被告以外之人於審判外之陳述，雖不符刑事訴訟法第15
    9條之1至之4之規定，而經當事人於審判程序同意作為證據
    ，法院審酌該言詞陳述或書面陳述作成時之情況，認為適當
    者，亦得為證據；當事人、代理人或辯護人於法院調查證據
    時，知有第159條第1項不得為證據之情形，而未於言詞辯論
    終結前聲明異議者，視為有前項之同意，刑事訴訟法第159
    條之5定有明文。查本案以下所引用之被告以外之人於審判
    外之陳述，被告林清發於言詞辯論終結前，未就本院所調查
    之證據資料主張有刑事訴訟法第159條第1項不得為證據之情
    形，本院審酌該證據作成之情況，認均無不適當情事，依刑
    事訴訟法第159條之5第2項之規定，該等據傳聞性質之證據
    均有證據能力，合先敘明。
二、訊據被告固不否認其有於99年6月6日與游顯春、王為文、林
    品宏前往臺東縣卑南鄉利嘉溪新園橋上游東興堤防旁河川公
    地乙情，惟否認有何共同竊盜未遂之情事，辯稱：當日早上
    係周原正請伊幫忙找人搬運石塊，伊即聯絡游顯春、王為文
    、林品宏等人於當日前往上揭地點烤肉，欲烤肉者可為烤肉
    、欲搬運石塊者可自行搬運石塊賺取工錢，惟伊於尚未搬運
    石塊前，經警察告知不得違法搬運石塊後即與王為文、游顯
    春駕駛車輛離開現場，途中見警察在後追趕時，以為因伊之
    駕照過期，即快速離去云云。經查：
(一)共犯林品宏於本院審理陳稱：其於案發之99年6月6日前受僱
    於被告，以1週2日之頻率前至臺東縣卑南鄉利嘉溪新園橋上
    游東興堤防旁河川公地採集石塊，期間其曾與被告、游顯春
    、王為文、周原正等人共同挑選並集中堆置當地之石塊。再
    於案發99年6月6日當日由林清發駕駛車輛載王為文、游顯春
    與其前往上揭河川公地，並與周原正5人共同以徒手合力採
    集石塊，過程中曾有警察前至關切，其等於應付警察後隨即
    離開，隨後其與被告、游顯春、王為文再度返回現場，由被
    告聯絡周原正後，周原正即叫吊車司機林俊賢駕駛吊車前往
    現場，由林俊賢與其在上揭河川公地，欲將裝入石塊之太空
    袋吊到車上，被告、游顯春及王為文因害怕則改於車上負責
    把風，於警察再次前往現場時，被告、游顯春及王為文即駕
    車逃離現場為警追緝。林俊賢則聯絡周原正前來處理後，其
    與林俊賢、周原正3人即共同前往派出所接受詢問。當日案
    發過程當中，其等於現場並未烤肉與喝酒，烤肉之說乃被告
    信口胡說之詞等語，核與共犯王為文於本院審理陳稱：其於
    案發之99年6月6日前1個月即受被告之邀，陸續前往上揭河
    川公地與游顯春、林品宏、周原正等人推置石塊，期間其曾
    因懷疑為違法搬運而詢問被告，被告則回覆石塊並非何人所
    有，把石塊搬運就對了等詞。案發之99年6月6日當日上午8
    時許則由被告駕駛車輛搭載游顯春、林品宏與其前往上揭河
    川公地與周原正會合，5人共同以徒手合力採集石塊裝入太
    空袋，過程中曾有警察前至關切，其為免事機敗露，曾向警
    察謊稱其等係前往該處烤肉等語，及共犯林俊賢於本院審理
    陳稱：其受僱於周原正，案發當日經周原正聯絡後前往上揭
    河川公地與林品宏2人，負責將裝有石塊之太空袋，吊至其
    所駕駛之大貨車上等語相符。再者，證人即東興派出所員警
    林源暢於檢察官偵查中亦證稱：其於99年6月6日上午11時30
    分接獲110通報後前往上揭河川公地現場，見被告等人以徒
    手搬運石塊，並向其謊稱為臺東縣政府擴大就業工作者，其
    向被告等人告知有人報案，明日再行工作等詞後離去，嗣回
    至辦公室後又接獲110通報上揭河川公地已有人叫吊車載運
    石塊之電話後始知被告等人係在盜採石塊，隨即再度趕往現
    場，並見被告駕駛黑色自用小客車搭載2至3人往臺東方向逃
    逸，其鳴警笛欲將被告等人攔停，惟渠等仍加速逃逸等語，
    亦與上揭共犯林品宏、王為文、林俊賢之陳述大致相符。而
    共犯林品宏業經本院於100年1月25日判決有罪，應無為獲取
    輕判而誣陷被告之可能。況且，共犯游顯春於檢察官偵查中
    及本院行準備程序時原均否認犯行，亦辯稱其與被告、林品
    宏於案發當時係前往上揭河川公地烤肉，惟於本院審判期日
    經共犯林品宏證述上揭情事後，共犯游顯春自知難逃法網，
    亦向本院俯首認罪，益證共犯林品宏上揭所述，應為真實。
    此外，復有車牌號碼450-RC號自用大貨車代保管條、臺東縣
    政府盜濫採土石查緝取締小組會勘紀錄、贓物認領保管單、
    刑案現場平面圖、地磅記錄單各1份及刑案現場照片6張在卷
    可佐，是共犯林品宏、王為文、林俊賢及證人林源暢上揭所
    為之陳述，均應可採信。被告前揭所辯，顯為脫罪之詞，委
    難憑採。
(二)至共犯周原正雖於本院審理時證述其於99年6月6日之案發當
    日，與被告至上揭河川公地吊石頭，被告委其幫忙叫吊車，
    於吊車司機林俊賢前來後，即離開現場，交由他人處理云云
    ，惟就其幫忙叫吊車後之後續處理、被告等人於該處欲為何
    事，乃至案發前多久開始推置石塊等問題，一概均稱不知情
    或不清楚，此與其於本院行準備程序時陳述其與被告等人搬
    運石塊之情節，差異甚大，且共犯周原正與被告，就何人為
    本案主謀乙節上，實有利害衝突，是其就被告本件犯行所為
    之上揭陳述，尚不足採信，難以採為有利於被告之證據，附
    此敘明。
(三)綜上所述，本案事證明確，被告與游顯春、王為文、周原正
    、林品宏、林俊賢，就竊取河道內國有塊石未遂之犯行，有
    犯意聯絡及行為分擔，已堪認定，應依法論科。
三、新舊法比較部分：按行為後法律有變更者，適用行為時之法
    律。但行為後之法律有利於行為人者，適用最有利於行為人
    之法律，刑法第2條第1項定有明文。查被告犯本案犯行後，
    刑法第321條業已於100年1月26日修正公布，並於100年1月
    28日生效施行，是本案適用之法律既有變更，爰說明如下：
(一)修正前（即指前揭100年1月26日修正公布前）之刑法第321
    條第1項規定：「犯竊盜罪而有左列情形之一者，處6 月以
    上、5年以下有期徒刑：一、於夜間侵入住宅或有人居住之
    建築物、船艦，或隱匿其內而犯之者。…六、在車站或埠頭
    而犯之者」。
(二)修正後（即指前揭100年1月26日修正公布後）之刑法第321
    條第1項規定：「犯竊盜罪而有左列情形之一者，處6月以上
    、5年以下有期徒刑，得併科新臺幣十萬元以下罰金：一、
    侵入住宅或有人居住之建築物、船艦或隱匿其內而犯之者。
    …六、在車站、埠頭、航空站或其他供水、陸、空公眾運輸
    之舟、車、航空機內而犯之者」。
(三)觀諸上揭修正前、後之刑法第321條第1項之法條，即可知該
    條第1項第4款之構成要件雖未修正，然修正後之該條規定就
    法定刑部分已增訂罰金刑，本件即涉刑罰輕重之問題，有比
    較新舊法之必要，又比較結果修正後之刑法第321條既新增
    訂修正前刑法第321條第1項所無之「得併科新臺幣十萬元以
    下罰金」，則就加重竊盜部分之法律效果較重於修正前之規
    定，是本案應適用修正前刑法之規定較有利於被告。
三、核被告所為，係犯修正前刑法第321條第2項、第1項第4款之
    結夥竊盜未遂罪。被告與共犯游顯春、王為文、周原正、林
    品宏、林俊賢間，有犯意聯絡及行為分擔，應論以共同正犯
    。被告就竊取河道內國有塊石，已著手於犯罪行為之實行而
    不遂，爰依刑法第25條第2項後段，減輕其刑。爰審酌被告
    夥同其他共犯共同行竊河道內國有塊石，意圖獲取不法利益
    ，本非可取，且被告於本院審理過程中猶矯飾其犯行，未見
    悔意，並考量所竊塊石之重量、被告於犯罪中參與之程度，
    及其犯罪動機、目的、手段、智識程度、生活狀況暨檢察官
    之求刑尚屬允當等一切情狀，量處如主文所示之刑，並諭知
    易科罰金之折算標準。
據上論斷，應依刑事訴訟法第299條第1項前段，刑法第2條第1項
、第28條、修正前刑法第321條第2項、第1項第4款、刑法第25條
第2項、第41條第1項前段，判決如主文。
本案經檢察官何昌翰到庭執行職務。
中    華    民    國   100    年    4     月    26    日
                  刑事第一庭    審判長法  官  郭千黛
                                      法  官  郭世顏
                                      法  官  楊峻宇
以上正本證明與原本無異。
如不服本判決應於收受送達後10日內向本院提出上訴書狀，並應
敘述具體理由；其未敘述上訴理由者，應於上訴期間屆滿後20日
內向本院補提理由書（均須按他造當事人之人數附繕本）。「切
勿逕送上級法院」。告訴人或被害人對於本判決如有不服，請書
具不服之理由狀，請求檢察官上訴者，其上訴期間之計算係以檢
察官收受判決正本之日期為準。
                                      書記官  黃健豪
中    華    民    國   100    年    4     月    26    日
附錄本案論罪科刑法條全文：
中華民國刑法(94.02.02)第321條
（加重竊盜罪）
犯竊盜罪而有左列情形之一者，處 6 月以上、 5 年以下有期徒
刑：
一  於夜間侵入住宅或有人居住之建築物、船艦或隱匿其內而犯
    之者。
二  毀越門扇、牆垣或其他安全設備而犯之者。
三  攜帶兇器而犯之者。
四  結夥三人以上而犯之者。
五  乘火災、水災或其他災害之際而犯之者。
六  在車站或埠頭而犯之者。
前項之未遂犯罰之。